【裁判字號】    90,交上訴,54
【裁判日期】    900607
【裁判案由】    過失致死
【裁判全文】
臺灣高等法院刑事判決                            九十年度交上訴字第五四號
    上  訴  人  臺灣新竹地方法院檢察署檢察官
    上  訴  人
    即  被  告  乙○○
    選任辯護人  曾肇昌
右上訴人，因被告過失致死案件，不服臺灣新竹地方法院八十九年度交訴字第一四八
號，中華民國九十年三月九日第一審判決（起訴案號：臺灣新竹地方法院檢察署八十
九年度偵字第四七二五號）提起上訴，本院判決如左：
    主      文
上訴駁回。
    事      實
一、乙○○於民國八十六年間因侵占案件，經臺灣桃園地方法院判處有期徒刑六月，
    於八十七年十二月十日確定，並於八十八年二月二十四日入監執行，於同年八月
    二十三日執行完畢，竟不知悔改，為設於苗栗縣頭份鎮「廣榮資源回收有限公司
    」（下稱廣榮公司）所雇用之駕駛大貨車之司機，平日以駕駛大貨車為業，為從
    事駕駛業務之人，於八十九年七月二十七日上午九時三十分許，駕駛廣榮公司車
    牌號碼ＲＱ－四六九號大貨車，自新竹縣寶山鄉大崎載運貨物，沿新竹縣寶山鄉
    ○○村○○路往雙溪方向行駛，途經位於雙園路旁之「澤安有限公司」出入口，
    欲下車拿取貨單時，其原應注意汽車於坡道不得已停車時應切實注意防止車輛滑
    行，而依當時之天候、光線、路況及視距等情，又無不能注意之情事，乙○○竟
    疏未注意及此，於下車前未將引擎熄火且因車上滿載貨物重量甚重亦未做好適當
    之停車動作，以防止車輛往下滑行，致其所駕駛之大貨車失控下滑，先碰撞沿途
    之水泥牆坡崁後，再往左側滑行至對向車道，而撞及於雙園路二百一十號華江農
    場前，正於路旁外側販賣早餐之王泰保所有之三輪拼裝車，隨後又撞上不及閃避
    之王泰保，造成王泰保頭部及胸部鈍力損傷而當場死亡。
二、案經王泰保之妻甲○○訴請臺灣新竹地方法院檢察署檢察官偵查起訴。
    理      由
一、訊據上訴人即被告乙○○對於平日以駕駛營業大貨車為業，為從事駕駛業務之人
    ，於右揭時地因駕駛營業大貨車而於坡道停車時，疏未注意做好適當的停車動作
    ，以防止車輛滑行，致其所駕駛之大貨車失控下滑，而撞及適在路旁販賣早餐之
    被害人王泰保，使被害人王泰保因而受有右述傷害不治死亡之事實，業據於警訊
    及偵審時坦承不諱，並有道路交通事故調查報告表一紙及照片四十幀在卷可稽，
    而被害人王泰保確因本件車禍致頭部及胸部鈍力損傷而當場死亡，亦經臺灣新竹
    地方法院檢察署檢察官督同法醫師相驗無訛，製有勘驗筆錄、驗斷書及相驗屍體
    證明書各一紙在卷可參，被告雖辯稱於下車時有將引擎熄火云云，然其供承未將
    車鑰匙取下，而證人即於事故發生後到場處理之警員謝森珍於偵查時證述：當時
    伊到現場車子引擎正發動，車鑰匙在啟動處，手剎車拉起云云（見相驗卷第十四
    頁背面），足認被告於停車時並未將引擎熄火，應可確認，被告所辯於停車時有
    將引擎熄火云云，要非事實。茲查汽車於坡道不得已停車時應切實注意防止車輛
    滑行，道路交通安全規則第一百十二條第十一款定有明文。被告考領有駕駛執照
    ，並以從事駕駛為業，對此道路交通安全規則，自當知之甚稔，則被告駕駛營業
    大貨車於右揭坡道不得已停車時，自應遵守上開道路交通安全規定，而依上揭道
    路交通事故調查報告表所載，被告肇致本件車禍時，天候、光線、路況及視距等
    均良好，並無不能注意之情事，詎被告駕車於上開時地停於下坡道時，一來未將
    汽車引擎熄火，二來復因該大貨車滿載資源回收貨物重量甚重，停於下坡道時亦
    未於各車輪下放置足以防止該大貨車往下滑行之障礙物，致該大貨車往下滑行，
    肇致事故，其有過失甚明，此經台灣新竹地方法院檢察署檢察官將本案送請台灣
    省竹苗區車輛行車事故鑑定委員會鑑定結果，亦認定：「乙○○駕駛自大貨車停
    車操作不當為肇事原因，王泰保駕駛拼裝車無肇事因素」，有該委員會八十九年
    十一月六日竹鑑字第八九０九八二號鑑定書一份附卷可參（見偵查卷第二十四頁
    ）。而被告之過失行為與被害人王泰保之死亡結果間，顯有相當因果關係，是本
    件事證明確，被告之業務過失致死犯行，洵堪認定。
二、被告係廣榮公司大貨車之司機，係職業駕駛人，於執行業務中駕車肇事，過失致
    人於死，核其所為，應成立刑法第二百七十六條第二項之業務過失致人於死罪。
    。而查被告乙○○於八十六年間因侵占案件，經臺灣桃園地方法院判處有期徒刑
    六月，於八十七年十二月十日確定，並於八十八年二月二十四日入監執行，於同
    年八月二十三日執行完畢，此有本院被告全國前案紀錄表及臺灣新竹地方法院檢
    察署刑案資料查註紀錄表各一份在卷可按，其於五年以內再犯本件有期徒刑以上
    之罪，為累犯，應依刑法第四十七條之規定加重其刑。原審以被告上述犯行罪證
    明確，援引刑法第二百七十六條第二項、第四十七條及罰金罰鍰提高標準條例第
    一條前段之規定，並審酌被告為職業駕駛人，因一時不慎，致涉本件犯行，惟被
    告就本件事故之發生應負完全之過失程度，被告受僱之廣榮公司雖與被害人家屬
    業已達成民事上和解，然被告迄仍未與被害人家屬達成民事上和解，惟犯罪後尚
    能坦承犯行等一切情狀，量處有期徒刑一年，經核認事用法，並無違誤，而查依
    被告之素行，被告擔任職業駕駛人，其於行使駕駛業務中，自應較一般人更注意
    遵守道路交通安全規定，惟其竟疏於注意，致肇事故，雖犯後坦承犯行，態度良
    好，然迄仍未予被害人家屬分文賠償，是就被告所犯之罪之法定刑度，原審量刑
    洵屬允當，被告上訴意旨猶執原審量刑過重，暨檢察官依告訴人之請求提起上訴
    ，其上訴意旨認原審量刑過輕，均顯無理由，應予駁回。
據上論斷，應依刑事訴訟法第三百六十八條，判決如主文。
本案經檢察官林炳雄到庭執行職務。
中    華    民    國    九  十    年       六       月        七        日
                          臺灣高等法院刑事第三庭
          審判長法  官  張  連  財
                                    法  官  李  英  勇
                                    法  官  張  傳  栗
右正本證明與原本無異。
如不服本判決應於收受送達後十日內向本院提出上訴書狀，其未敘述上訴之理由者並
得於提起上訴後十日內向本院補提理由書（均須按他造當事人之人數附繕本）。
                                    書記官  王  秀  雲
中    華    民    國    九  十    年       六       月        八        日
附錄：本案論罪科刑法條全文
刑法第二百七十六條第二項
因過失致人於死者，處二年以下有期徒刑、拘役或二千元以下罰金。
從事業務之人，因業務上之過失犯前項之罪者，處五年以下有期徒刑或拘役，得併科
三千元以下罰金。


司法院資訊處製作；財團法人民間司法改革基金會備份。
